【裁判字號】    90,交易,32
【裁判日期】    900330
【裁判案由】    過失致死
【裁判全文】
臺灣板橋地方法院刑事判決                            九十年度交易字第三二號
    公  訴  人  臺灣板橋地方法院檢察署檢察官
    被      告  乙○○
右列被告因過失致死案件，經檢察官提起公訴（八十九年度偵字第一七○○八號），
本院判決如左：
    主  文
乙○○因過失致人於死，處有期徒刑捌月，緩刑年。
    事  實
一、乙○○係私立光武工商專科學校電子科學生，於民國八十九年八月七日下午六時
    許，騎乘牌照ＧＫＢ─四六○號重型機車，沿臺北縣新莊市○○路往桃園方向行
    駛，途經該路與大觀街交岔之丁字路口，本應遵守燈光號誌或交通警察之指示，
    並應注意車前狀況，隨時採取必要之安全措施，而當時為晴天之傍晚，該路段視
    距良好，為無缺陷、無障礙物之柏油路面，其意識清楚，所駕車輛機件正常，尚
    無不能注意之情事，竟於見其行向之管制號誌已顯示為禁止通行之圓形紅燈，立
    於交岔路口之義務交通指揮人員甲○○亦以手勢指示在恆毅中學前待轉、欲沿大
    觀街往新海橋方向之車輛通行後，猶疏未採取避煞措施即貿然加速闖越，使正由
    恆毅中學往新海橋方向起駛之黃永達所騎乘之牌照ＧＩＲ─一四一號重型機車）
    左側遭其機車車頭撞擊後反轉掃倒同向緊接其後行駛之丁○○所騎乘牌照ＧＢＱ
    ─二一九號重機車，致黃永達受有頭部外傷、右眼眶周圍、下唇部、左肩胛、左
    臀外上方皮下瘀血、左膝前部多處挫傷之傷害，經送醫後仍因顱內出血、心肺衰
    竭，於同年八月十二日上午十時三十六分許不治死亡（丁○○受有左手臂、左腹
    部、左腳擦傷部分未據告訴）。
二、案經黃永達之配偶丙○○訴由臺北縣警察局新莊分局報請臺灣板橋地方法院檢察
    署檢察官相驗、偵查後起訴。
    理  由
一、右揭事實除被告通過路口時之交通管制號誌時相外，餘業據被告於偵、審中供承
    不諱，核與丁○○及在場控制儀號之警員鄭兆利、義交指揮人員甲○○所證車禍
    發生之經過相符，並有學生證、肇事現場草圖、交通事故處理紀錄簿、道路交通
    事故調查報告表各一紙、車籍作業系統查詢認可資料三紙、照片十八幀在卷可稽
    ，而被害人黃永達確因本件車禍受有如事實欄所述之傷害，經送醫後仍因顱內出
    血、心肺衰竭延至同年八月十二日上午十時三十六分許不治死亡，亦經臺灣板橋
    地檢署檢察官督同檢驗員到場相驗，製有勘驗筆錄、驗斷書在卷可憑。
二、被告雖辯稱伊通過路口時係黃燈云云；惟查被告騎車通過路口時，中正路行向之
    交通號誌已顯示為圓形紅燈約超過三秒，立於交岔路口之義務交通指揮人員並以
    手勢指示在恆毅中學前待轉、欲沿大觀街往新海橋方向之車輛通行等情，業據鄭
    兆利及甲○○到庭證實（見本院九十年三月十二日訊問筆錄），證人丁○○亦稱
    伊與死者起駛時往大觀街方向之號誌為綠燈（見本院九十年二月七日訊問筆錄）
    ，參以被告供稱：「我車至路口時燈已變紅，我即欲穿越路口，但義交吹哨要死
    者等待轉之機車向前行，我來不及才撞上」、「我當時是要直行我原來走外側車
    道，：：我當時的車速多少我忘了，大概是四十到五十公里左右，：：過路口時
    我有看交警的手勢，我看他的手勢是指示另外的一向，就是被害人的行向那邊，
    我只知道交警指被害人那向要他們經過，：：我初看見他時距離他約我從法庭右
    邊牆壁到我所站的位置（實際丈量結果為三公尺七十公分），我初看見他時他已
    起駛了，當時他們是一群車開始起駛死者是第一台，第二台是丁○○，：：我是
    往左邊閃的，我如果往右邊閃會有更多車子過來，我來不及煞車就撞到了，所以
    地上看不見煞車痕，：：從我看見被害人的機車到撞到他大約隔了有三秒到四秒
    ，：：我認為本案我有過失，我經過十字路口沒有注意車前狀況及閃避不當，：
    ：我在警局及檢察官那裡所言都實在」（見偵查卷第二十三頁及本院九十年二月
    七日訊問筆錄），可見被告於見其行向之管制號誌顯示為紅燈，且義交人員亦指
    示往新海橋方向之車輛通行後，猶疏未採取避煞措施即貿然加速闖越肇事，為本
    件車禍之發生原因，所辯即與事實不符。
二、按汽車駕駛人應注意車前狀況，並隨時採取必要之安全措施；汽車行駛至交岔路
    口，應遵守燈光號誌之指示；行車管制號誌顯示為圓形紅燈係表示禁止通行，車
    輛不得超越停止線或進入路口，道路交通安全規則第九十四條第三項、第一百零
    二條第一項第一款、道路交通標誌標線號誌設置規則第二百零六條第五款分別定
    有明文，考領有駕照之被告依其知識程度，於騎乘機車時自應注意遵守前開規定
    ；而事故發生時為晴天之傍晚，該路段視距良好，為乾燥、平坦、無缺陷、無障
    礙物之柏油路面，為道路交通事故報告表所明載，被告自承其意識清楚，所駕車
    輛機件正常，即無不能注意之情事，竟於見其行向之管制號誌已顯示為紅燈，且
    義交人員亦指示橫向之車輛通行後，猶疏未採取避煞措施即貿然加速闖越肇事，
    就本件車禍之發生即有過失，且其行為與黃永達被撞受傷後死亡間復有相當之因
    果關係，自應負過失罪責。是本件事證明確，被告之犯行堪以認定。
三、核被告所為係犯刑法第二百七十六條第一項之過失致死罪，其無前科，於案發後
    已賠償九十五萬元予告訴人，有臺灣高等法院被告全國前案紀錄表、調解書各一
    紙及支票影本二紙可考。爰審酌被告之品行、過失程度、所生危害及其犯後已賠
    償受害人家屬之態度等一切情狀，量處如主文所示之刑，資以懲儆。又被告未曾
    受有期徒刑以上刑之宣告，其偶因過失罹犯本罪，犯後復知悔悟，經受此科刑教
    訓後，當益知戒慎、信無再犯之虞，本院認所宣告之刑以暫不執行為適當，爰併
    宣告緩刑三年，以啟自新。
據上論結，應依刑事訴訟法第二百九十九條第一項前段、刑法第二百七十六條第一項
、第七十四條第一款、罰金罰鍰提高標準條例第一條前段，判決如主文。
本案經檢察官張芸綺到庭執行職務
中      華      民      國    九十      年      三      月     三十     日
                                      臺灣板橋地方法院交通法庭
                                          法  官 周建興
右正本證明與原本無異。
如不服本判決，應於判決送達後十日內，向本院提出上訴狀。
                                          書記官 許清秋
刑法第二百七十六條
因過失致人於死者，處二年以下有期徒刑、拘役或二千元以下罰金。
從事業務之人，因業務上之過失犯前項之罪者，處五年以下有期徒刑或拘役，得併科
三千元以下罰金。
中      華      民      國    九十      年      三      月     三十     日


司法院資訊處製作；財團法人民間司法改革基金會備份。
